【裁判字號】    99,交聲,231
【裁判日期】    990826
【裁判案由】    違反道路交通管理處罰條例聲明異議
【裁判全文】
臺灣新竹地方法院交通事件裁定         99年度交聲字第231號
移送機關  交通部公路總局新竹區監理所
異議人即
受處分人  丁○○
上列異議人即受處分人因違反道路交通管理處罰條例案件，對於
交通部公路總局新竹區監理所於民國99年4 月2 日所為之竹監營
字第裁50-C00000000、50-C00000000、50-C00000000、50-C0000
0000號違反道路交通管理事件裁決書，聲明異議，本院裁定如下
：
    主    文
異議均駁回。
    理    由
一、原處分意旨略以：異議人即受處分人丁○○於民國99年1 月
    31日凌晨2 時15分許，其駕駛執照逾有效期間仍駕車、行車
    執照有效期屆滿不依規定換領而行使及機器腳踏車附座載人
    未依規定戴安全帽而騎乘車號LM6-811 號重型機車上路，行
    經臺北縣三重市○○路、龍門路口時，因有燈光號誌管制之
    交岔路口闖紅燈，為執行巡邏勤務之臺北縣政府警察局三重
    分局警員乙○○、甲○○攔停，並填掣北縣警交大字第C000
    00000 、C00000000 、C00000000 、C00000000 號舉發違反
    道路交通管理事件通知單（下稱舉發通知單），分別舉發異
    議人「駕車行經有燈光號誌管制之交岔路口闖紅燈」、「機
    器腳踏車附座戴人未依規定戴安全帽」、「駕駛執照逾有效
    期間仍駕車」、「行車執照有效期屆滿，不依規定換領而行
    駛」，嗣異議人不服舉發而於上開舉發通知單所載應到案期
    限內向原處分機關提出陳述，惟經原處分機關函請舉發單位
    調查結果，仍認異議人確有前揭違規行為，乃於99年4 月2
    日以竹監營字第裁50-C00000000、50-C00000000、50-C0000
    0000、50-C00000000號違反道路交通管理事件裁決書（下稱
    裁決書），依道路交通管理處罰條例第53條第1 項、第31條
    第6 項、第22條第1 項第7 款、第15條第1 項第5 款及違反
    道路交通管理事件統一裁罰基準表之規定，分別裁處異議人
    罰鍰新臺幣（下同）1,800 元，並計違規點數3 點、500 元
    、1,800 元，並扣繳駕駛執照、900 元，並扣繳牌照等語。
二、聲明異議意旨略以：異議人於99年1 月31日凌晨2 時15分，
    由朋友丙○○騎乘車號LM6-811 號重型機車搭載異議人，行
    經臺北縣三重市○○路與龍門路口時被警察攔檢，致遭裁決
    罰鍰計5,000 元整，然異議人當時非駕駛人，異議人被開單
    處罰顯有錯誤，爰依法聲明異議，請求撤銷原裁決處分等語
    。
三、按汽車有行車執照及拖車使用證有效期屆滿，不依規定換領
    而行駛者，處汽車所有人或領用人900 元以上1,800 元以下
    罰鍰，並扣繳牌照；汽車駕駛人，有駕駛執照逾有效期間仍
    駕車，處1,800 元以上3,600 元以下罰鍰，並扣繳駕駛執照
    ；機器腳踏車駕駛人或附載座人未依規定戴安全帽者，處駕
    駛人500 元罰鍰；汽車駕駛人，行經有燈光號誌管制之交岔
    路口闖紅燈者，處1,800 元以上5,400 元以下罰鍰，道路交
    通管理處罰條例第15條第1 項第5 款、第2 項、第22條第1
    項第7 款、第2 項、第31條第6 項、第53條第1 項分別定有
    明文。另汽車駕駛人駕駛汽車違反道路交通管理處罰條例第
    53條第1 項規定者，除應依該條所規定之罰鍰處罰外，並應
    予以記違規點數3 點，亦為道路交通管理處罰條例第63條第
    1 項第3 款所明定。而道路交通管理處罰條例所稱之汽車，
    依同條例第3 條第8 款規定，亦包括機器腳踏車在內。
四、經查：
(一)、異議人之駕駛執照及行車執照均逾有效期間，其於99年1 月
    31日凌晨2 時15分許，與未載安全帽之朋友丙○○共乘車號
    LM6-811 號重型機車，行經臺北縣三重市○○路、龍門路口
    時，為臺北縣政府警察局三重分局警員攔檢後，以其為機車
    駕駛人駕車闖越紅燈，且其之駕駛執照及行車執照均逾有效
    期間，所附載之丙○○則未依規定戴安全帽等違規事由，分
    別開單舉發，交通部公路總局新竹區監理所（下稱新竹區監
    理所）則據以依道路交通管理處罰條例第53條第1 項、第31
    條第6 項、第22條第1 項第7 款、第15條第1 項第5 款等規
    定，分別裁處異議人罰鍰1,800 元，並計違規點數3 點、50
    0 元、1,800 元，並扣繳駕駛執照、900 元，並扣繳牌照等
    情，業經異議人於本院調查時供明在卷，核與證人丙○○、
    證人即本件舉發警員乙○○、甲○○於本院調查時證述之情
    節大致相符，並有本院勘驗筆錄1 份、舉發通知單與裁決書
    各4 份在卷可佐，堪信為真實。
(二)、異議人固以上開情詞置辯，否認其係機車駕駛人云云。惟異
    議人確於案發時地騎乘機車附載未戴安全帽之丙○○等情，
    分別經證人乙○○於本院調查時具結證稱：本件是我舉發的
    ，案發當時我跟警員甲○○各騎1 台警用機車執行巡邏職務
    ，我看到異議人的車在三和路與龍門路路口往龍濱路方向闖
    紅燈，就馬上衝過去追，追上後騎到異議人旁邊，按喇叭示
    意異議人靠邊停，過了仁愛街一點點，才將異議人攔下來，
    當時我看到異議人的車上有2 個人，該車後座設1 個放便當
    的藍色籃子而無法坐人，其中1 人（即證人丙○○）沒有戴
    安全帽，半蹲坐在車子最前方坐墊，異議人握著車把手坐在
    後面，而當時該路口燈光良好，看得很清楚。我把異議人攔
    下後，一開始異議人很配合，我請異議人提出行照、駕照，
    異議人好像當時沒帶，之後我問異議人身分證字號，他也跟
    我說，這時候我聞到他有酒味，就請同事支援拿酒測器過來
    ，酒測器拿來之後，異議人就說車子不是他騎的，異議人爭
    辯很久，丙○○才說車子是他騎的等語（見本院卷第44頁背
    面至48頁）、證人甲○○於本院調查時具結證稱：這案子是
    我與乙○○一同舉發，當天我與乙○○執行巡邏勤務，我們
    是從厚德派出所騎車往三和路2 段方向，騎到三和路與龍門
    路口第一銀行巡簽後，再往三和路2 段的方向行進，當時三
    和路是綠燈，龍門路是紅燈，乙○○警員騎在前面看到異議
    人從龍門路往龍濱路方向騎過去，就衝過去將異議人攔下來
    ，我之後跟上去，過了龍門路與仁愛街口，異議人的車子被
    攔下時，我停在異議人車子的左邊，看到那是1 台重型機車
    ，後座載1 個籃子，車上有2 個人乘坐，前面蹲坐的乘客（
    即證人丙○○）沒有戴安全帽，蹲坐的那個人先下車，異議
    人的雙手抓在機車把手上等語明確（見本院卷第48至50頁）
    ，互核其等證述之情節大致相符，而證人乙○○、甲○○偶
    然因執行勤務而舉發本案，與異議人並無宿怨，當無甘冒觸
    犯偽證罪責，蓄意構詞誣陷異議人之動機及必要，且上開2
    名證人經本院隔離訊問，其等就本件舉發經過情形、追躡路
    線、攔停異議人之位置、異議人手握機車把手、乘客蹲坐於
    前座之位置等重要事實，證詞相互符合且無明顯矛盾之處，
    已足擔保其等證詞之真實性及憑信性，再觀諸其等證述之上
    開舉發經過，足見其等對於案發當時之記憶深刻，所述應是
    陳述事實，堪以採信。
(三)、證人丙○○於本院調查時雖附和異議人之辯詞，證稱案發當
    時係由其騎乘機車附戴異議人云云。惟異議人於本院調查時
    自承其先坐在機車上，丙○○接著從其前面跨上機車，因機
    車前面位置比較小，感覺上丙○○確實是蹲坐的樣子等語（
    見本院卷第48頁），堪認丙○○於本件舉發當時確如證人乙○○、甲○○所證，異議人係坐在前座，丙○○則蹲坐於機
    車前座等事實，則依異議人與丙○○上開乘坐之狀態，參酌
    丙○○之身高171 公分，體重85公斤之事實，此經證人丙○○於本院調查時證述在卷（見本院卷第51頁），倘該機車係
    由身材尚屬壯碩，惟蹲坐在機車腳踏板處之丙○○騎乘，依
    理該車龍頭及把手處應極貼近丙○○身體，丙○○勢必彎曲
    前臂始得持握機車把手，其身體靈活度已然受限，其施力、
    駕車視野及應變能力均較異議人為差，而異議人既供稱案發
    當時雖有飲酒，但不自覺已經喝醉，如果酒測應該不會超過
    標準等語（見本院卷第44頁），足見異議人應認其尚能正常
    騎駛機車，其等推由操控能力較差之丙○○騎車附載異議人
    ，已難理解。又案發時異議人與丙○○係欲騎車返回異議人
    住處，而丙○○僅知異議人住處方位，不知詳細地點等情，
    業經證人丙○○證述在卷（見本院卷第52頁），則異議人未
    思及自己騎車，反而由不知異議人詳細地址之丙○○騎車附
    載異議人返家，亦難想像。是證人丙○○此部分證述，容與
    常情有違，更與本院上開異議人係機車駕駛人之認定不符，
    是其此部分證述，應係迴護異議人之詞，無足據為對異議人
    有利之認定。
(四)、至異議人雖另行陳報事後拍攝之照片8 張（見本院卷第71至
    74頁），用以說明其與丙○○於舉發當時共乘機車之方式及
    位置，然觀諸上開照片所示，異議人與丙○○於照片中乘坐
    之機車車號為「BHM-360 」號、車身係銀白色，與本案舉發
    通知單、裁決書所載並為異議人不爭執確為舉發當時其與證
    人丙○○共乘之重型機車車號為「LM6-811 」號、車身為黑
    藍色之情並不相符，堪認異議人提出之上開照片車輛與本件
    舉發當時所騎乘之重型機車不同，而該等照片係事後拍攝，
    亦與案發當時之情狀有別，亦難據為有利於異議人之認定。
五、綜上，本件異議人上開所辯無足採信，其於舉發時地確有駕
    車行經有燈光號誌管制之交岔路口闖紅燈、機器腳踏車附載
    座人未依規定戴安全帽、駕駛執照逾有效期間仍駕車、行車
    執照有效期屆滿，不依規定換領而行駛等違規事實，原處分
    機關依道路交通管理處罰條例第53條第1 項、第31條第6 項
    、第22條第1 項第7 款、第2 項、15條第1 項第5 款、第2
    項、第63條第1 項第3 款及違反道路交通管理事件統一裁罰
    基準表之規定，分別裁處異議人罰鍰1,800 元，並計違規點
    數3 點、500 元、1,800 元，並扣繳駕駛執照、900 元，並
    扣繳牌照等情，核無違誤，本件異議人之異議均無理由，應
    予駁回。
六、據上論斷，應依道路交通案件處理辦法第19條，裁定如主文
    。
中    華    民    國    99    年    8     月     26   日
                  交通法庭  法  官        林昌義
以上正本證明與原本無異。
如不服本裁定，應於裁定送達後5日內，向本院提出抗告狀。
中    華    民    國    99    年    8     月    26    日
                            書記官        鍾佩芳

司法院資訊處製作；財團法人民間司法改革基金會備份。
